臺灣新北地方法院民事裁定
111年度輔宣字第15號
聲  請  人  葉立瑩  
非訟代理人  俞大衛律師
相  對  人  葉昌漢  


上列聲請人聲請輔助宣告事件，本院裁定如下：
    主  文
宣告葉昌漢（男，民國00年00月00日生，身分證統一編號：Z000
000000號）為受輔助宣告之人。
選定葉立瑩（女，民國00年0月00日生，身分證統一編號：Z0000
00000號）為受輔助宣告之人之輔助人。
聲請程序費用由受輔助宣告之人葉昌漢負擔。
    理  由
一、聲請意旨略以：聲請人葉立瑩係相對人葉昌漢之女，相對人
    因診斷為輕度失智症，致其為意思表示、受意思表示或辨識
    其效果之能力顯有不足，為此爰依民法第15條之1 第1項及
    家事事件法第177 條以下之規定，聲請宣告相對人為受輔助
    宣告之人，併選定相對人之女即聲請人葉立瑩為受輔助宣告
    之人之輔助人。
二、本院之判斷：
  ㈠按對於因精神障礙或其他心智缺陷，致其為意思表示或受意
    思表示，或辨識其意思表示效果之能力，顯有不足者，法院
    得因本人、配偶、四親等內之親屬、最近一年有同居事實之
    其他親屬、檢察官、主管機關或社會福利機構之聲請，為輔
    助之宣告。民法第15條之1 第1 項定有明文。又按法院對於
    監護之聲請，認為未達第1 項之程度者，得依第15條之1 第
    1 項規定，為輔助之宣告；法院對於監護宣告之聲請，認為
    未達應受監護宣告之程度，而有輔助宣告之原因者，得依聲
    請或依職權以裁定為輔助之宣告。民法第14條第3 項、家事
    事件法第174 條第1 項亦定有明文。次按受輔助宣告之人，
    應置輔助人；法院為輔助之宣告時，應依職權就配偶、四親
    等內之親屬、最近一年有同居事實之其他親屬、主管機關、
    社會福利機構或其他適當之人，選定一人或數人為輔助人。
    法院為前項選定及指定前，得命主管機關或社會福利機構進
    行訪視，提出調查報告及建議。輔助之聲請人或利害關係人
    亦得提出相關資料或證據，供法院斟酌；法院選定輔助人時
    ，應依受輔助宣告之人之最佳利益，優先考量受輔助宣告之
    人之意見，審酌一切情狀，並注意下列事項：一、受輔助宣
    告之人之身心狀態與生活及財產狀況。二、受輔助宣告之人
    與其配偶、子女或其他共同生活之人間之情感狀況。三、輔
    助人之職業、經歷、意見及其與受輔助宣告之人之利害關係
    。四、法人為輔助人時，其事業之種類與內容，法人及其代
    表人與受輔助宣告之人之利害關係。民法第1113條之1 第1
    項、第2 項、第1111條、第1111條之1 分別定有明文。
  ㈡上開事項，聲請人業已檢附戶籍謄本、同意書、親屬系統表
    、中華民國身心障礙證明（障礙等級：輕度）各乙份為證，
    並有本院監護及輔助宣告事件聯絡紀錄表在卷可稽。依亞東
    紀念醫院潘怡如醫師鑑定之結果，認「鑑定時相對人之意識
    清晰，情緒平穩，未見明顯幻覺相關之行為，有社交笑容，
    據外甥表示相對人目前睡眠和情緒都平穩，記性比較差，未
    見明顯之幻覺或怪異之妄想，在定向感方面，可認得外甥也
    可叫出外甥的名字，外甥表示平時大致上可認得熟識之人，
    但無法叫出其名，於鑑定時相對人無法知道地點和時間，無
    法回答現任的總統是誰。在自我照顧方面，相對人平日可自
    行拿湯匙進食，帶尿袋，外甥表示其可自行洗澡，也可參與
    機構之活動，平日裡很少表示身體有不舒服，可與他人進行
    打麻將等互動，綜合以上所述，相對人之臨床診斷為輕度失
    智症，其整體認知功能有明顯退化，故推定相對人為意思表
    示或受意思表示，或辨識其意思表示效果之能力已達明顯缺
    損，建議為輔助宣告」等情，有該醫師具結後出具之精神鑑
    定報告書附卷為憑。本院認相對人因前開原因致其為意思表
    示或受意思表示，或辨識其意思表示效果之能力，顯有不足
    ，從而，聲請人聲請對相對人為輔助之宣告，為有理由，應
    予准許。
  ㈢聲請人為受輔助宣告人之女，有戶籍謄本在卷可稽，亦為相
    對人之主要照顧者，是本院認聲請人與相對人份屬至親，且
    有意願擔任相對人之輔助人，並經相對人之其他親屬出具同
    意書同意由其擔任輔助人，堪認確實符合相對人之最佳利益
    。
三、綜上，本件相對人因精神障礙，致其為意思表示或受意思表
    示，或辨識其意思表示效果之能力，顯有不足，故准聲請人
    所請，對相對人為輔助宣告，並選定聲請人為輔助人。
四、毋庸指定會同開具財產清冊之人的說明：按受輔助宣告之人
    為下列行為時，應經輔助人同意。但純獲法律上利益，或依
    其年齡及身分、日常生活所必需者，不在此限：一、為獨資
    、合夥營業或為法人之負責人。二、為消費借貸、消費寄託
    、保證、贈與或信託。三、為訴訟行為。四、為和解、調解
    、調處或簽訂仲裁契約。五、為不動產、船舶、航空器、汽
    車或其他重要財產之處分、設定負擔、買賣、租賃或借貸。
    六、為遺產分割、遺贈、拋棄繼承權或其他相關權利。七、
    法院依前條聲請權人或輔助人之聲請，所指定之其他行為。
    民法第15條之2 第1 項定有明文。是受輔助宣告之人並未喪
    失行為能力，且依法並未完全剝奪其財產處分權。復參酌民
    法第1113條之1 規定，並無準用同法第1094條、第1099條及
    第1099條之1 、第1103條第1 項等規定，亦即輔助人對於受
    輔助宣告人之財產，並無規定應與經法院或主管機關所指定
    之人會同開具財產清冊，故本件毋庸指定會同開具財產清冊
    之人，附此敘明。
五、依家事事件法第177 條第2 項、第164 條第2 項，裁定如主
    文。
中　　華　　民　　國　　111 　年　　3 　　月　　31　　日

                  家事第二庭  法　官　廣于霙　　　　　　
以上正本係照原本作成。　　　
如不服本裁定應於送達後10日內向本院提出抗告狀，並應繳納抗
告費新臺幣1,000 元整。
中　　華　　民　　國　　111 　年　　3 　　月　　31　　日
                               書記官　李采錡